臺灣臺南地方法院刑事判決　　　
111年度交訴字第228號
公  訴  人  臺灣臺南地方檢察署檢察官
被      告  湯惟淞



上列被告因公共危險等案件，經檢察官提起公訴（111年度偵字
第20106號），被告就被訴事實為有罪之陳述，本院裁定進行簡
式審判程序，判決如下：
    主  文
湯惟淞犯無照駕車過失傷害罪，處有期徒刑叁月，如易科罰金，
以新臺幣壹仟元折算壹日；又犯肇事致人傷害逃逸罪，處有期徒
刑陸月，如易科罰金，以新臺幣壹仟元折算壹日。應執行有期徒
刑柒月，如易科罰金，以新臺幣壹仟元折算壹日。
    事  實
一、湯惟淞未考領普通小型車駕駛執照，竟仍於民國111年6月11
    日17時30分許無照駕駛懸掛車牌號碼000-0000號自小客車，
    沿臺南市六甲區中正路由南往北方向行駛，駛至中正路870
    號前欲迴轉時，本應注意轉彎車應禮讓直行車先行、駕駛人
    應注意車前狀況，而依當時天候晴、暮光、柏油路面乾燥無
    缺陷、無障礙物、視距良好，並無不能注意之情事，竟疏未
    注意及此，貿然迴轉，適有呂際國騎乘車牌號碼000-0000號
    普通重型機車，駛至該處而閃避不及，雙方因而發生碰撞，
    致呂際國人車倒地，並受有頭部鈍傷、右眼眶挫傷、雙側膝
    部擦挫傷、右側前臂及手部擦傷、胸部挫傷等傷害。
二、湯惟淞於肇事後，已見到呂際國人車倒地，極有可能因此受
    傷，且駕駛人駕駛動力交通工具肇事致人受傷，應即採取救
    護或其他必要措施，猶基於肇事逃逸之故意，於肇事後，未
    停留現場為必要之救護及報警處理，旋即駕車逃離現場。嗣
    經警調閱監視器畫面後，循線查獲上情。
三、案經呂際國訴由臺南市政府警察局麻豆分局報告臺灣臺南地
    方檢察署檢察官偵查起訴。
    理  由
一、本案被告湯惟淞所犯之公共危險等罪，並非死刑、無期徒刑
    或最輕本刑有期徒刑3年以上之罪，亦非高等法院管轄第一
    審案件，且被告於本院程序進行中，先就被訴事實為有罪之
    陳述，經告知被告簡式審判程序之旨，並經檢察官、被告之
    同意，而以簡式審判程序審理，是本案之證據調查，依刑事
    訴訟法第273條之2規定，不受同法第159條第1項、第161條
    之2、第161條之3、第163條之1及第164條至第170條規定之
    限制，合先敘明。
二、認定事實之證據
㈠、被告湯惟淞於警詢、偵查中及本院之自白（警卷第3-11頁、
    偵卷第37-43頁、本院卷第50、68頁）。
㈡、告訴人呂際國於警詢及偵查中之證述、證人吳進益、吳信義
    於警詢時之證述（警卷第13-17、21-24、27-29頁、偵卷第3
    3-34頁）。
㈢、奇美醫療財團法人柳營奇美醫院診斷證明書、公路監理資訊
    連結作業--證號查詢汽車駕駛人資料、道路交通事故現場圖
    、道路交通事故調查表㈠、㈡、現場及車損照片、車輛詳細資
    料報表、臺南市政府警察局勤務指揮中心受理110報案紀錄
    單、臺南市政府消防局111年9月22日南市消指字第11100243
    36號函暨報案紀錄表（警卷第35、39-45、51-75頁、偵卷第
    47、51-53頁）。　　
三、論罪科刑
㈠、按汽車駕駛人，無駕駛執照駕車、酒醉駕車、吸食毒品或迷
    幻藥駕車、行駛人行道或行經行人穿越道不依規定讓行人優
    先通行，因而致人受傷或死亡，依法應負刑事責任者，加重
    其刑至2分之1，道路交通管理處罰條例第86條第1項定有明
    文。又按刑法總則之加重，係概括性之規定，所有罪名均一
    體適用；刑法分則之加重，係就犯罪類型變更之個別犯罪行
    為予以加重，成為另一獨立之罪名。道路交通管理處罰條例
    第86條第1項關於汽車駕駛人，行經行人穿越道不依規定讓
    行人優先通行，因而致人受傷或死亡，依法應負刑事責任者
    ，加重其刑至2分之1之規定，係就刑法第276條之過失致人
    於死罪，同法第284條之過失傷害（及致重傷）罪之基本犯
    罪類型，對於加害人為汽車駕駛人，於從事駕駛汽車之特定
    行為時，於行經行人穿越道之特定地點，不依規定讓行人優
    先通行，因而致人受傷或死亡之特殊行為要件予以加重處罰
    ，已就上述刑法第276條、第284條各罪犯罪類型變更之個別
    犯罪行為予以加重，而成另一獨立之罪名，自屬刑法分則加
    重之性質（最高法院92年度第一次刑事庭會議決議、99年度
    臺非字第198號判決參照）。則道路交通管理處罰條例第86
    條第1項中「無駕駛執照駕車」、「酒醉駕車」、「吸食毒
    品或迷幻藥駕車」、「行駛人行道」既與「行經行人穿越道
    不依規定讓行人優先通行」均屬就刑法第276條、第284條各
    罪犯罪具特殊要件時予以加重處罰之規定，乃就犯罪類型變
    更之個別犯罪行為予以加重，自屬刑法分則加重之性質而成
    為另一獨立之罪名。
㈡、核被告所為，係犯道路交通管理處罰條例第86條第1項、刑法
    第284條前段之無駕駛執照駕車過失傷害罪、刑法第185條之
    4第1項前段之駕駛動力交通工具發生交通事故，致人傷害而
    逃逸罪。
㈢、被告所犯上開2罪間，犯意各別，行為互殊，應予分論併罰。
    　
㈣、被告無駕駛執照駕車，因過失致告訴人受傷，依法應負過失
    傷害之刑事責任，就此部分應依道路交通管理處罰條例第86
    條第1項規定，加重其刑。
㈤、爰以行為人之責任為基礎，審酌被告為轉彎車，未禮讓直行
    之告訴人先行，復未注意車前狀況，並參酌肇事道路限度50
    公里，告訴人自承車速為60公里等節（警卷第14、41頁）之
    過失比例。另被告於肇事後不為必要之救護或處置即逕行逃
    逸，所為實不足取。兼衡其造成告訴人受有事實欄所載之傷
    勢，犯後迄今亦未賠償告訴人之犯後態度，自述之智識程度
    、家庭經濟與生活狀況，以及犯罪手段、目的等一切情狀，
    分別量處如主文所示之刑，並均諭知易科罰金之折算標準。
    再衡酌刑罰經濟與責罰相當，以及對被告本身及所犯各罪之
    總檢視，考量被告所犯2罪之犯罪情節及行為類型非基於同
    一刑罰規範目的，所侵害之法益反應出之人格特性，為適度
    反應出對於告訴人造成之痛苦及對於法益侵害之程度，考量
    罪責原則以及量刑權之法律拘束內部界限，以及法秩序理念
    規範之比例原則、平等原則，綜合判斷，酌定如主文所示之
    刑，並諭知易科罰金之折算標準，應足以實現刑罰權之公平
    正義，符合罪刑相當及比例原則，使其輕重得宜，罰當其罪
    。
四、依刑事訴訟法第299條第1項前段、第273條之1第1項，判決
    如主文。
本案經檢察官蔡佰達提起公訴、羅瑞昌到庭執行職務。
中　　華　　民　　國　　111 　年　　11　　月　　24　　日
                  刑事第九庭    法　官  蔡奇秀
以上正本證明與原本無異。
如不服本判決應於收受本判決後20日內向本院提出上訴書狀，並
應敘述具體理由。其未敘述上訴理由者，應於上訴期間屆滿後20
日內向本院補提理由書狀（均須按他造當事人之人數附繕本）「
切勿逕送上級法院」。 
                                書記官  黃郁淇
中　　華　　民　　國　　111 　年　　11　　月　　24　　日
所犯法條：
中華民國刑法第284條
因過失傷害人者，處 1 年以下有期徒刑、拘役或 10 萬元以下
罰金；致重傷者，處 3 年以下有期徒刑、拘役或 30 萬元以下
罰金。
中華民國刑法第185條之4
駕駛動力交通工具發生交通事故，致人傷害而逃逸者，處六月以
上五年以下有期徒刑；致人於死或重傷而逃逸者，處一年以上七
年以下有期徒刑。
犯前項之罪，駕駛人於發生交通事故致人死傷係無過失者，減輕
或免除其刑。